【裁判字號】    98,消債更,308
【裁判日期】    980828
【裁判案由】    更生事件
【裁判全文】
臺灣臺北地方法院民事裁定           98年度消債更字第308號
聲  請  人
即債務人    甲○○
代  理  人  高宏文律師
上列當事人因消費者債務清理事件聲請更生，本院裁定如下：
    主  文
聲請駁回。
聲請費用由聲請人負擔。
    理  由
一、按，債務人對於金融機構因消費借貸、自用住宅借款、信用
    卡或現金卡契約而負債務，在聲請更生或清算前，應提出債
    權人清冊，以書面向最大債權金融機構請求協商債務清償方
    案並表明共同協商之意旨，消費者債務清理條例（下稱消債
    條例）第151條第1項定有明文。次按，消債條例第3條規定
    ，債務人有不能清償債務或有不能清償之虞者，始得依消債
    條例所定更生或清算程序，清理其債務。又按，聲請更生或
    清算不合程式或不備其他要件者，法院應以裁定駁回之，但
    其情形可以補正者，法院應定期間先命補正，復為同條例第
    8條所明定。再按，消債條例所定協商前置程序之意旨，在
    使金融機構與債務人就特定種類之債務清理事務上，利用法
    院程序外解決之協商機制，為迅速有效之自主性解決。而此
    一程序之進行，有賴當事人間之協力配合，本於誠信為基礎
    ，形成債務清理之共識，藉由法院之事後核可，賦予協商內
    容作為執行名義之正當性。苟債務人為直接進入更生程序，
    而於前置協商程序時，故意使協商破裂，雖有債務協商不成
    立之形式，然藉由脫法方式造成此等結論，難謂債務人有進
    行債務清理之誠意可言。
二、本件聲請意旨略以：聲請人曾於民國（下同）97年10月24日
    以書面向最大債權銀行即香港商香港上海豐銀行股份有限
    公司（下稱豐銀行）請求共同協商債務清償方案，惟聲請
    人之債務總金額為新臺幣（下同）1,285,560元，每月平均
    收入39,228元於扣除每月必要支出19,683元後，僅餘19,545
    元，故與豐銀行協商不成立，聲請人業已踐行前置債務協
    商程序，並有不能清償債務或有不能清償之虞情事，爰依法
    聲請更生等語。
三、聲請人固主張其有如聲請意旨所述，業已踐行前置債務協商
    程序，然查：聲請人雖陳稱其與豐銀行協商不成立，業已
    踐行前置債務協商程序等情，惟依本院於98年7月2日曾命聲
    請人提出協商不成立證明書（見本院卷第9頁），嗣聲請人
    陳報其業已遺失前開證明書（見本院卷第12頁），故本院依
    職權函詢豐銀行命其提出協商不成立證明書及對於本件更
    生聲請之意見（見本院卷第41-42頁），然見豐銀行所提
    出之視為未請求前置協商通知函，聲請人與豐銀行間協商
    不成立之原因為「無法聯繫到本人」，並有內部聯繫紀錄在
    卷可佐（見本院卷第44頁、第52-54頁），是本件聲請人有
    無踐行前置債務協商程序，即非無疑。復依聲請人於聲請狀
    上並未填寫協商債務清償方案而不成立之原因（見本院卷第
    3頁），其又未能釋明及提出相關資料證明已踐行前置協商
    程序義務，即難遽信其已踐行前置債務協商程序一事為真。
    是本件聲請人尚未踐行前置債務協商程序，即應與豐銀行
    先為協商，而非逕自聲請更生。
四、退一步言之，縱認聲請人業已踐行前置債務協商程序，然其
    有無不能清償債務或有不能清償之虞情事，經查：
（一）聲請人自承其債務總金額為1,285,560元（見本院卷第1頁
      ），每月平均收入為39,228元（見本院卷第6頁，計算式
      ：941, 495元24=39,228元），並有財團法人聯合徵信
      中心當事人綜合信用報告、95、96、97年度綜合所得稅各
      類所得資料清單在卷可稽（見本院卷第38頁、第14-16頁
      ），堪予認定。聲請人又陳稱其每月必要支出為19,683元
      （見本院卷第6頁，計算式：472,400元24=19,683元）
      ，固有提出水費、瓦斯費、電費、及電話費收據等件為證
      （見本院卷第29-31頁、第35-37頁），惟依其所提出之單
      據資料不足，尚難據此認定其確有持續支付前開費用之事
      實。復依聲請人所臚列之每月必要支出表（見本院卷第6
      頁），每月膳食費6,000元部分（計算式：200元30=6,
      000元），係依每日200元而為計算，尚稱合理，應予准許
      ；每月交通費2,600元部分（計算式：《15元+20元》2
      30+500=2,600元），聲請人住所地係於台北市○○街，
      其所任職之英屬維京群島商長江馬獅龍企業有限公司台灣
      分公司（下稱維京公司）係於台北市○○○路（見本院卷
      第22頁），於上班日固有支付交通費之必要，惟迄未見其
      釋明何故於非上班日尚須支付交通費，且每月何故須多加
      計500元之交通費，是聲請人此部分所列之支出，難謂合
      理；每月電話費2,000元及每月衣服費2,000元部分，聲請
      人既欠有高額負債，自應較一般人盡力撙節開銷以利還款
      ，惟迄未見其釋明何故每月有支付高額電話費及製裝費之
      必要，是聲請人此部分所列之支出，亦難謂合理; 每月扶
      養費7,000元部分，聲請人雖陳稱其母莊詹宿之法定扶養
      義務人間，約定由聲請人每月負擔7,000元，其妹每月負
      擔2,000元，其弟不須負擔 (見本院卷第12頁)，惟聲請人
      既欠有1,285,560元之高額負債，若其確有不能清償債務
      或有不能清償之虞情事，何故係由聲請人負擔最高額之扶
      養費，亦未見其釋明原因。是本件聲請人是否確有不能清
      償債務或有不能清償之虞情事，非無疑義。
（二）聲請人自承其總債務金額高達1,285,560元業如前述，自
      應較一般人盡力撙節開銷以利還款，其仍決定支付高額交
      通費、電話費及製裝費，是否合理、必要、不無疑問。又
      聲請人復自承其於聲請前二年係任職於維京公司，並有在
      職證明書、95、96、97年度綜合所得稅各類所得資料清單
      在卷可稽（見本院卷第6頁、第22頁、第14-16頁），足證
      其工作尚屬隱定，每月平均收入39,228元於扣除每月必要
      支出19,683元後，尚餘19,545元可資運用，其既有固定之
      收入可供履債，即難謂有不能清償債務或有不能清償之虞
      情事。是本件聲請人並無不能清償債務或有不能清償之虞
      情事，要難據此聲請更生。
五、綜上所述，聲請人與豐銀行協商不成立之原因，係因無法
    聯繫聲請人所致，難謂其有進行債務清理之誠意，是堪認本
    件聲請人尚未確實踐行前置協商程序之義務，其又無不能清
    償債務或有不能清償之虞情事，揆諸前揭說明，本件更生聲
    請之要件不備，於法尚有未合，又無從補正，應予駁回，爰
    裁定如主文。
中    華    民    國    98    年    8    月    28    日
              民事第四庭    法      官  張瑜鳳
上為正本係照原本作成
如不服本裁定，應於裁定送達後10日內，以書狀向本院提出抗告
，並繳納抗告費新臺幣1千元
中    華    民    國    98    年    8    月    28    日
                            書  記  官  羅元秀


司法院資訊處製作；財團法人民間司法改革基金會備份。
